```{r}
source("atipics2.R")
```

# Carga de datos

```{r}
serie=ts(read.table("ConsumElec.dat"),start=1990,freq=12)
plot(serie, main="Consumo de electricidad (energía final) en España", ylab="GwH")
abline(v=1985:2020,lty=3,col=4)
serie
```

# Transformaciones

```{r}
matrix(serie,nr=12)
```

***Homogeneización de la varianza***

```{r}
##Plot de medias-varianzas
m=apply(matrix(window(serie,end=c(2018,12)),nr=12),2,mean)
v=apply(matrix(window(serie,end=c(2018,12)),nr=12),2,var)
plot(m,v,xlab="Medias anuales",ylab="Varianzas anuales",main="serie")
abline(lm(v~m),col=2,lty=3,lwd=2)
```

```{r}
boxplot(serie~floor(time(serie)))
```

Necesario aplicar el logaritmo.

```{r}
lnserie=log(serie)
```

```{r}
##Plot de medias-varianzas
m=apply(matrix(window(lnserie,end=c(2018,12)),nr=12),2,mean)
v=apply(matrix(window(lnserie,end=c(2018,12)),nr=12),2,var)
plot(m,v,xlab="Medias anuales",ylab="Varianzas anuales",main="lnserie")
abline(lm(v~m),col=2,lty=3,lwd=2)
```

Problema solucionado.

***Diferenciaciones***

```{r}
plot(decompose(lnserie))
```

***Patron estacional***

```{r}
monthplot(lnserie)
```

Tendremos que aplicar diferenciacion estacional

```{r}
d12lnserie=diff(lnserie,12)
plot(d12lnserie)
abline(h=0)
monthplot(d12lnserie)
```

***Diferenciación regular***

Media no es ct.

```{r}
## Diferenciación regular (media no constante)
d1d12lnserie=diff(d12lnserie,1)
plot(d1d12lnserie)
abline(h=0)
```
```{r}
d1d1d12lnserie=diff(d1d12lnserie,1)
plot(d1d12lnserie)
abline(h=0)
```

```{r}
cat("Varianza d12lnserie:\n",var(d12lnserie))
cat("\n\nVarianza d1d12lnserie:\n",var(d1d12lnserie))
cat("\n\nVarianza d1d1d12lnserie:\n",var(d1d1d12lnserie))
```

Nos quedamos con una diferencicacion.

***ACF y PACF***

```{r}
par(mfrow=c(1,2))
acf(d1d12lnserie,ylim=c(-1,1),lag.max=60,col=c(2,rep(1,11)),na.action=na.pass)
pacf(d1d12lnserie,ylim=c(-1,1),lag.max=60,col=c(rep(1,11),2),na.action=na.pass)
```

# Estimación

```{r}
(mod1=arima(lnserie,order=c(0,1,3),seasonal=list(order=c(0,1,1),period=12)))
(mod2=arima(lnserie,order=c(8,1,0),seasonal=list(order=c(0,1,1),period=12)))
(mod1=arima(lnserie,order=c(0,1,3),seasonal=list(order=c(0,1,1),period=12),fixed=c(NA,NA,0,NA)))
```

#Validacion

```{r,message=FALSE, warnings=FALSE}
#################Validation#################################
validation=function(model){
  s=frequency(get(model$series))
  resid=model$residuals
  par(mfrow=c(2,2))
  #Residuals plot
  plot(resid,main="Residuals")
  abline(h=0)
  abline(h=c(-3*sd(resid),3*sd(resid)),lty=3,col=4)
  #Square Root of absolute values of residuals (Homocedasticity)
  scatter.smooth(sqrt(abs(resid)),main="Square Root of Absolute residuals",
                 lpars=list(col=2))
  
  #Normal plot of residuals
  qqnorm(resid)
  qqline(resid,col=2,lwd=2)
  
  ##Histogram of residuals with normal curve
  hist(resid,breaks=20,freq=FALSE)
  curve(dnorm(x,mean=mean(resid),sd=sd(resid)),col=2,add=T)
  
  
  #ACF & PACF of residuals
  par(mfrow=c(1,2))
  
  acf(resid,ylim=c(-1,1),lag.max=60,col=c(2,rep(1,s-1)),lwd=1)
  
  pacf(resid,ylim=c(-1,1),lag.max=60,col=c(rep(1,s-1),2),lwd=1)

  #Ljung-Box p-values
  
  tsdiag(model,gof.lag=7*s)
}
```

```{r}
validation(mod1)
```

```{r}
validation(mod2)
```

Ambos modelos cumplen todas las hipotesis menos las de independencia

***Raízes de los polinomios característicos***

```{r}
polyroots=function(model){
  cat("\nModul of AR Characteristic polynomial Roots: ", 
      Mod(polyroot(c(1,-model$model$phi))),"\n")
  cat("\nModul of MA Characteristic polynomial Roots: ",
      Mod(polyroot(c(1,model$model$theta))),"\n")
}
```


***Causalidad e invertibilidad***

```{r}
polyroots(mod1)
```

```{r}
polyroots(mod2)
```

***Medidas de adecuaión a los datos***

```{r}
cat("AIC de mod1: ", AIC(mod1))
cat("\nBIC de mod1: ", BIC(mod1))
cat("\n\nAIC de mod2: ", AIC(mod2))
cat("\nBIC de mod2: ", BIC(mod2))
```

***Estabilidad***

```{r}
ultim=end(serie)-c(1,0)

serie2=window(serie,end=ultim)
lnserie2=log(serie2)
(mod2_12=arima(lnserie2,order=c(8,1,0),seasonal=list(order=c(0,1,1),period=12)))
(mod1_12=arima(lnserie2,order=c(0,1,3),seasonal=list(order=c(0,1,1),period=12),fixed=c(NA,NA,0,NA)))
```

```{r}
cat("Diferencia entre los coeficientes de mod1: ",(mod1$coef-mod1_12$coef)/mod1$coef)
cat("\n\nDiferencia entre los coeficientes de mod2: ",(mod2$coef-mod2_12$coef)/mod2$coef)
```

Estable

***Capacidad de prediccion***

```{r}
pred=predict(mod1_12,n.ahead=12)
pr<-ts(c(tail(lnserie2,1),pred$pred),start=ultim,freq=12)

se<-ts(c(0,pred$se),start=ultim,freq=12)

#Intervals
tl1_12<-ts(exp(pr-1.96*se),start=ultim,freq=12)
tu1_12<-ts(exp(pr+1.96*se),start=ultim,freq=12)
pr1_12<-ts(exp(pr),start=ultim,freq=12)


ts.plot(serie,tl1_12,tu1_12,pr1_12,lty=c(1,2,2,1),col=c(1,4,4,2),xlim=ultim[1]+c(-3,+2),type="o",main="Model ARIMA(0,1,3)(0,1,1)12")
abline(v=(ultim[1]-2):(ultim[1]+2),lty=3,col=4)
```

```{r}
pred=predict(mod2_12,n.ahead=12)
pr<-ts(c(tail(lnserie2,1),pred$pred),start=ultim,freq=12)

se<-ts(c(0,pred$se),start=ultim,freq=12)

#Intervals
tl2_12<-ts(exp(pr-1.96*se),start=ultim,freq=12)
tu2_12<-ts(exp(pr+1.96*se),start=ultim,freq=12)
pr2_12<-ts(exp(pr),start=ultim,freq=12)


ts.plot(serie,tl2_12,tu2_12,pr2_12,lty=c(1,2,2,1),col=c(1,4,4,2),xlim=ultim[1]+c(-3,+2),type="o",main="Model ARIMA(8,1,0)(0,1,1)12")
abline(v=(ultim[1]-2):(ultim[1]+2),lty=3,col=4)
```

```{r}
ts.plot(serie,tl1_12,tu1_12,pr1_12,tl2_12,tu2_12,pr2_12,lty=c(1,2,2,1,2,2),col=c(1,4,4,6,3,3,5),xlim=ultim[1]+c(-1,+2),type="o",main="Comparación de los dos modelos")
abline(v=(ultim[1]-2):(ultim[1]+2),lty=3,col=4)
```

```{r}
obs=window(serie,start=ultim)
cat("\nRMSPE=",RMSPE_1<-sqrt(sum(((obs-pr1_12)/obs)^2)/12))
cat("\nMAPE=",MAPE_1<-sum(abs(obs-pr1_12)/obs)/12, "\n\n")

cat("Media de la amplitud del intervalo de confianza: ",sum(tu1_12-tl1_12)/12)
```

```{r}
obs=window(serie,start=ultim)
cat("\nRMSPE=",RMSPE_2<-sqrt(sum(((obs-pr2_12)/obs)^2)/12))
cat("\nMAPE=",MAPE_2<-sum(abs(obs-pr2_12)/obs)/12,"\n\n")

cat("Media de la amplitud del intervalo de confianza: ",sum(tu2_12-tl2_12)/12)
```


***Previsiones***

```{r}
pred=predict(mod2,n.ahead=12)
pr<-ts(c(tail(lnserie,1),pred$pred),start=ultim+c(1,0),freq=12)
se<-ts(c(0,pred$se),start=ultim+c(1,0),freq=12)

#Intervals
tl2<-ts(exp(pr-1.96*se),start=ultim+c(1,0),freq=12)
tu2<-ts(exp(pr+1.96*se),start=ultim+c(1,0),freq=12)
pr2<-ts(exp(pr),start=ultim+c(1,0),freq=12)

ts.plot(serie,tl2,tu2,pr2,lty=c(1,2,2,1),col=c(1,4,4,2),xlim=c(ultim[1]-2,ultim[1]+3),type="o",main="Previsiones para los proximos 12 meses utilizando mod2")
abline(v=(ultim[1]-2):(ultim[1]+3),lty=3,col=4)
```




***Tratamiento de atípicos***

```{r}
mod.atip=outdetec(mod2,dif=c(1,12),crit=2.8,LS=T)

##Tabla de atípicos encontrados con su fecha
atipics=mod.atip$atip[order(mod.atip$atip[,1]),]
meses=c("Ene","Feb","Mar","Abr","May","Jun","Jul","Ago","Sep","Oct","Nov","Dic")
data.frame(atipics,Fecha=paste(meses[(atipics[,1]-1)%%12+1],start(lnserie)[1]+((atipics[,1]-1)%/%12)))
mod.atip$sigma2

(ati<-data.frame(atipics,Fecha=paste(meses[(atipics[,1]-1)%%12+1],start(lnserie)[1]+((atipics[,1]-1)%/%12)),perc.Obs=exp(atipics[,3])*100))

lnserie.lin2=lineal(lnserie,mod.atip$atip)
serie.lin=exp(lnserie.lin2)

plot(serie.lin,col=2)
lines(serie)
legend("topleft",c("serie","serie linearizada"),lwd = 2,col=c("black","red"))


plot(lnserie-lnserie.lin2)
```

***Transformaciones serie linealizada***

```{r}
serie.lin=exp(lnserie.lin2)
plot(serie.lin, main="Consumo de electricidad (energía final) en España", ylab="GwH")
abline(v=1985:2020,lty=3,col=4)
```

```{r}
##Plot de medias-varianzas
m=apply(matrix(serie,nr=12),2,mean)
v=apply(matrix(serie,nr=12),2,var)
plot(m,v,xlab="Medias anuales",ylab="Varianzas anuales",main="serie")
abline(lm(v~m),col=2,lty=3,lwd=2)
```
```{r}
lnserie.lin=log(serie.lin)
```

```{r}
monthplot(lnserie.lin)
```
```{r}
d12lnserie.lin=diff(lnserie.lin,12)
plot(d12lnserie.lin)
abline(h=0)
```
```{r}
## Diferenciación regular (media no constante)
d1d12lnserie.lin=diff(d12lnserie.lin,1)
plot(d1d12lnserie.lin)
abline(h=0)
```

```{r}
d1d1d12lnserie.lin=diff(d1d12lnserie.lin,1)
plot(d1d1d12lnserie.lin)
abline(h=0)
```

```{r}
cat("Varianza d12lnserie:\n",var(d12lnserie.lin))
cat("\n\nVarianza d1d12lnserie:\n",var(d1d12lnserie.lin))
cat("\n\nVarianza d1d1d12lnserie:\n",var(d1d1d12lnserie.lin))
```

Nos quedamos con una diferencicacion.

***ACF y PACF***

```{r}
par(mfrow=c(1,2))
acf(d1d12lnserie.lin,ylim=c(-1,1),lag.max=60,col=c(2,rep(1,11)),na.action=na.pass)
pacf(d1d12lnserie.lin,ylim=c(-1,1),lag.max=60,col=c(rep(1,11),2),na.action=na.pass)
```

# Estimacion modelo linealizado

```{r}
(mod.lin=arima(lnserie.lin,order=c(8,1,0),seasonal=list(order=c(0,1,1),period=12)))
```

#Validación  

```{r}
validation(mod.lin)
```

# Predicción

```{r}
ultim=end(serie.lin)-c(1,0)

lnserie2.lin=window(lnserie.lin,end=ultim)
#lnserie2=log(serie2)

(mod.lin_12=arima(lnserie2.lin,order=c(8,1,0),seasonal=list(order=c(0,1,1),period=12)))
```
```{r}
pred=predict(mod.lin_12,n.ahead=12)

wLS=sum(mod.atip$atip[mod.atip$atip$type_detected=="LS",3])

## Afectación de los LS a las predicciones de la serie linealizada
predic=pred$pr+wLS

pr<-ts(c(tail(lnserie2.lin,1),predic),start=ultim,freq=12)

se<-ts(c(0,pred$se),start=ultim,freq=12)

#Intervals
tl.lin_12<-ts(exp(pr-1.96*se),start=ultim,freq=12)
tu.lin_12<-ts(exp(pr+1.96*se),start=ultim,freq=12)
pr.lin_12<-ts(exp(pr),start=ultim,freq=12)


ts.plot(serie.lin,tl.lin_12,tu.lin_12,pr.lin_12,lty=c(1,2,2,1),col=c(1,4,4,2),xlim=ultim[1]+c(-3,+2),type="o",main="Model ARIMA")
abline(v=(ultim[1]-2):(ultim[1]+2),lty=3,col=4)
```

```{r}
obs=window(serie.lin,start=ultim)
cat("\nRMSPE=",RMSPE2<-sqrt(sum(((obs-pr.lin_12)/obs)^2)/12))
cat("\nMAPE=",MAPE2<-sum(abs(obs-pr.lin_12)/obs)/12, "\n\n")

sum(tu.lin_12-tl.lin_12)/12
```

# Comparación entre modelo y modelo linealizado

```{r}
resul=data.frame(
  par=c(length(coef(mod2)),length(coef(mod.lin))+nrow(mod.atip$atip)),
  Sigma2Z=c(mod2$sigma2,mod.lin$sigma2),
  AIC=c(AIC(mod2),AIC(mod.lin)+2*nrow(mod.atip$atip)),
  BIC=c(BIC(mod2),BIC(mod.lin)+log(length(lnserie2)-1)*nrow(mod.atip$atip)),
  RMSPE=c(RMSPE_2,RMSPE2),
  MAPE=c(MAPE_2,MAPE2),
  meanLength=c(sum(tu2_12-tl2_12),sum(tu.lin_12-tl.lin_12))/12)
row.names(resul)=c("ARIMA","ARIMA+Atip")


resul
```

```{r}
ultim=end(lnserie.lin)
pred=predict(mod.lin,n.ahead=12)

wLS=sum(mod.atip$atip[mod.atip$atip$type_detected=="LS",3])

## Afectación de los LS a las predicciones de la serie linealizada
predic=pred$pr+wLS

pr<-ts(c(tail(lnserie,1),predic),start=ultim,freq=12)

se<-ts(c(0,pred$se),start=ultim,freq=12)

#Intervals
tl.lin<-ts(exp(pr-1.96*se),start=ultim,freq=12)
tu.lin<-ts(exp(pr+1.96*se),start=ultim,freq=12)
pr.lin<-ts(exp(pr),start=ultim,freq=12)

ts.plot(serie,tl2,tu2,pr2,tl.lin,tu.lin,pr.lin,lty=c(1,2,2,1,2,2,1),col=c(1,4,4,2,3,3,6),xlim=c(2018,2021),type="o",main="Comparacion de previsiones entre mod2 y mod2 linealizado",ylab="GwH")
abline(v=c(2018:2021),lty=3,col=4)
legend("bottomleft",c("previsiones mod2","previsiones mod2 linealizado","IC previsiones mod2", "IC previsiones mod2 linealizado"),col=c(2,6,4,3),lty=1,lwd=2)

```